【裁判字號】    99,交聲,562
【裁判日期】    990914
【裁判案由】    違反道路交通管理處罰條例聲明異議
【裁判全文】
臺灣桃園地方法院交通事件裁定       99年度交聲字第562號
原處分機關  交通部公路總局新竹區監理所
異  議  人  甲○○
上列異議人因違反道路交通管理處罰條例案件，對於交通部公路
總局新竹區監理所中華民國99年4 月2 日桃監裁罰字第裁52─
DB0000000 號裁決書所為之處分，聲明異議，本院裁定如下：
    主  文
異議駁回。
    理  由
一、原處分意旨略以：受處分人慶福油漆工程行所有之車牌號碼
    VLK-839 號輕機車，於民國99年1 月27日下午3 時8 分許，
    在桃園縣桃園市○○○路○ 段331 之1 號前，標示為禁止臨
    時停車處所停車，為警依違反道路交通管理處罰條例第56條
    第1 項第1 款之規定掣單逕行舉發，原處分機關並依前開規
    定，於99年4 月2 日以桃監裁字第裁52－DB0000000 號違反
    道路交通管理事件裁決書，裁處受處分人罰鍰新臺幣（下同
    ）600 元等語。
二、聲明異議意旨略以；異議人於當日並未違規停在紅線區，該
    輕機車是被他人移置違規地點，伊並不清楚，當日停放前還
    有問過店門口小姐，其同意停放的等語。
三、按依第7 條之2 第1 項逕行舉發者，應記明車輛牌照號碼、
    車型等可資辨明之資料，以汽車所有人為被通知人製單舉發
    ；受處分人不服道路交通管理處罰條例第8 條所定主管機關
    所為之處罰者，得於接到裁決書之翌日起20日內，向管轄地
    方法院聲明異議。道路交通管理處罰條例第7 條之2 第4 項
    、第87條第1 項分別定有明文。次按交通法庭認聲明異議不
    合法律上之程式，且無從補正者，應以裁定駁回之，道路交
    通案件處理辦法第18條亦定有明文。是以主管機關以汽車所
    有人為受處分人，則得為聲明異議之主體者，僅限於受處分
    人，如非受處分人而聲明異議，即難認該異議合於法律上之
    程式，且無從補正，此為交通異議事件之程式規定，乃合法
    要件，受處分人之異議須合於此項程式規定，法院始得受理
    而為實體之審查。又按本條例之處罰，受舉發違反道路交通
    管理事件之受處罰人，認為受舉發之違規行為應歸責他人者
    ，應於舉發違反道路交通管理事件通知單應到案日期前，檢
    附相關證據及應歸責人相關證明文件，向處罰機關告知應歸
    責人，處罰機關應即另行通知應歸責人到案依法處理。逾期
    未依規定辦理者，仍依本條例各該違反條款規定處罰，道路
    交通管理處罰條例第85條第1 項亦有明文。準此，如駕駛人
    有違反前述規定之違規行為，為警當場攔停者，處罰機關固
    得對汽機車之駕駛人為處罰；惟若舉發機關並非當場對之攔
    停，或該違規行為之規定係處罰汽車所有人，而對汽機車所
    有人為掣單舉發，如經舉發之汽機車所有人於舉發通知單上
    所載之應到案日期前到案，並告知處罰機關該名違規駕駛人
    姓名，即應依前開規定處罰該違規之駕駛人，苟汽機車所有
    人未於應到案日期前到案，或雖於應到案日期前到案，但未
    告知處罰機關實際違規駕駛人係何人而使處罰機關無法另行
    對於該實際違規駕駛人即應歸責人裁罰者，處罰機關仍應對
    車輛所有人加以處罰。
四、經查:
  (一)本件乃屬逕行舉發案件，並經原處分機關認定受處分人慶福
    油漆工程行，其所有之車牌號碼VLK-839 號輕機車，於上開
    時地在禁止臨時停車處所停車，為警掣單舉發後，由原處分
    機關裁處罰鍰600 元，此有本件桃園縣政府警察局舉發違反
    道路交通管理事件通知單影本、原處分機關裁決書影本、現
    場採證照片4張等附卷可稽，此部分事實堪以認定。
  (二)又慶福油漆工程行於應到案日期即99年3 月8 日前之最後1
    日即99年3 月8 日向原處分機關申訴：異議人甲○○駕駛該
    輕機車本停放於桃園市○○○路333 之1 號機車格內，並未
    違規至紅線區停放機車，機車是遭不明人士移動至違規地點
    等情，此有受處分人慶福油漆工程行於99年3 月8 日出具之
    交通違規陳述單影本可稽，繹之其所為申訴意旨，應係就其
    並無違規事實此一實體事項不服，而非依同條例第85條第1
    項規定欲歸責於實際駕駛人甲○○。是以受處分人慶福油漆
    工程行既未向原處分機關陳明更正受裁罰人，原處分機關遂
    依規定裁處受處分人慶福油漆工程行上開罰鍰，依前揭說明
    ，自屬於法有據。
  (三)是本件受處分人為慶福油漆工程行，因其未告知原處分機關
    本件違規駕駛人係本件異議人甲○○，而由原處分機關改列
    本件異議人為裁罰對象，因而本件裁罰對象即受處分人為慶
    福油漆工程行無疑。又觀諸本件聲明異議狀所載之異議人、
    具狀人均填載為異議人甲○○，而本件受處分人慶福油漆工
    程行之代表人係楊慶福，並非甲○○，此有經濟部商業司商
    業登記公示資料查詢明細1 紙在卷可參，卷內亦無受處分人
    慶福油漆工程行或楊慶福委任異議人甲○○提起聲明異議之
    委任狀，異議狀之內容亦未提及係代理受處分人慶福油漆工
    程行提起本件聲明異議之意旨，可知本件聲明異議係異議人
    甲○○以個人名義所提起，而非代理受處分人慶福油漆工程
    行提起，從而，足認本件異議人為甲○○甚明。揆諸上揭說
    明，本件受處分人既為慶福油漆工程行，異議人甲○○並非
    受處分人，卻以其本人名義聲明異議，不合法律上之程式，
    所為聲明異議並非合法，且無從補正，自應將其異議駁回。
五、綜上所述，異議人本件聲明異議，於法不合，且屬不可補正
    之事項，其異議不合法，應予駁回。
據上論斷，應依道路交通管理處罰條例第87條第2 項，道路交通
案件處理辦法第18條前段，裁定如主文。
中    華    民    國    99    年    9     月    14    日
                  交通法庭    法  官  李麗珍
以上正本證明與原本無異。
如不服本裁定，應於送達後5 日內，向本院提出抗告狀。
                              書記官  林舒涵
中    華    民    國    99    年    9     月    21    日

司法院資訊處製作；財團法人民間司法改革基金會備份。
